臺灣臺中地方法院刑事判決　　　　　 94年度中簡上字第625號
上　訴　人　乙○○
即　被　告
上列上訴人因毒品危害防制條例案件，不服臺灣臺中地方法院簡
易庭九十四年度中簡字第二三一三號中華民國九十四年八月二十
四日第一審簡易判決（聲請案號：臺灣臺中地方法院檢察署九十
四年度偵字第一四三二號），提起上訴，本院判決如下：
    主    文
上訴駁回。
    犯罪事實
一、乙○○前於民國九十一年間，因違反毒品危害防制條例案件
    ，經本院判處有期徒刑六月確定，甫於九十二年四月七日易
    科罰金執行完畢。猶不知悔改，竟基於持有第二級毒品甲基
    安非他命之犯意，於不詳時、地，自不詳處所取得第二級毒
    品甲基安非他命三小包（合計實稱毛重一點八九二公克，聲
    請書誤載為「安非他命」）而持有之。嗣於九十三年十二月
    二日凌晨一時許，乙○○在位於臺中縣梧棲鎮○○路八五巷
    二九號之金馬遊藝場遇警臨檢，乙○○出示證件後，經警員
    查詢得悉其為轄區內毒品治安顧慮人口，而要求乙○○帶同
    警員至其所使用之車牌號碼ＱＩ─○二八七號自小客車查看
    時，乙○○即將該車鑰匙交付警員，諉稱要至櫃檯洗分，而
    趁隙逃逸，嗣警員因四處搜尋未獲乙○○行蹤，乃聯絡乙○
    ○母親林月梅至現場，並經林月梅同意後，會同林月梅共同
    以乙○○所留下之鑰匙，開啟車門，共同檢視上開自小客車
    車內物品，而於駕駛座下方腳踏墊旁發現並查扣內含上開甲
    基安非他命三小包（實稱毛重共計一點八九二公克）之香煙
    盒。
二、案經臺中縣警察局清水分局報告臺灣臺中地方法院檢察署檢
    察官偵查後聲請簡易判決處刑。
    理  由
一、訊據被告乙○○固直承曾於上揭時、地遇警臨檢，而留下其
    所駕駛之車牌號碼ＱＩ─○二八七號自小客車鑰匙予警員後
    ，藉詞逃逸等情不諱，惟矢口否認有何持有第二級毒品甲基
    安非他命犯行，辯稱: 上開自小客車車內之第二級毒品甲基
    安非他命並非伊所有，使用該車之人不只伊一人，伊當時逃
    跑，是因為玩賭博電玩輸了很多錢，伊以前曾因而被罰錢，
    事後回去問弟弟甲○○，甲○○承認該車上之第二級毒品甲
    基安非他命是他的云云。經查:
  (一)本件扣案之白色或無色透明結晶或結晶性粉末共三小包，經
    送行政院衛生署管制藥品管理局鑑定結果，確檢出甲基安非
    他命（Methamphetamine）成分，實稱毛重共計一點八九二
    公克（含三只塑膠袋及三張標籤紙）等情，有該局管檢字第
    ○九四○○○六○○六號檢驗成績書在卷可考（見偵卷第四
    ○頁），是本件扣案之白色或無色透明結晶或結晶性粉末共
    三小包，確係第二級毒品甲基安非他命無誤。
  (二)臺中縣警察局清水分局大秀派出所組員兼所長吳大勇與警員
    童文和、蔡慶順於九十三年十二月一日晚上十時至翌日即同
    年月二日凌晨二時，執行擴大臨檢勤務，於同年月二日凌晨
    一時許，臨檢臺中縣梧棲鎮金馬遊藝場時，盤查並要求被告
    出示證件，被告出示國民身分證後，經警員查詢得知其為該
    轄區內列管毒品治安顧慮人口，乃再詢以被告使用何交通工
    具至該處，被告告以係搭乘其母親林月梅之車輛前來，惟經
    警員以電話聯繫林月梅後，林月梅稱被告係自行駕駛車牌號
    碼ＱＩ─○二八七號自小客車前往，警員乃與被告至金馬遊
    藝場外查看，發現車牌號碼ＱＩ─○二八七號自小客車，並
    以電腦查詢確認該車為被告所有後，乃商請被告陪同開啟車
    門檢視，惟被告諉稱要到櫃檯洗分，而留下該車、鑰匙及其
    國民身分證後，趁隙逃逸，經警員四處搜尋未獲被告行蹤，
    乃聯絡林月梅，嗣林月梅在被告弟弟（即證人甲○○）陪同
    下，於同日凌晨一時四十分許到達上開車輛停放處，警員經
    獲得林月梅同意，而會同林月梅開啟車門檢視後，發現駕駛
    座右下方腳踏墊旁有一包香煙，且有部分玻璃球吸食器外露
    ，經警方取出該包香煙詳細查察看後，發覺其內有上述扣案
    之第二級毒品甲基安非他命三小包，經警員請林月梅至警局
    製作筆錄，但林月梅以身體不適、其並非車主，與此事無關
    等理由拒絕，而堅持離去，警員乃於拍照後，將該車鑰匙交
    付被告弟弟駕駛離去等情，有臺中縣警察局清水分局執行九
    十三年十二月一日擴大臨檢【掃蕩專案】計畫表、警員吳大
    勇所製作之職務報告、刑案現場測繪圖、車籍作業系統─查
    詢認可資料各一份及車牌號碼ＱＩ─○二八七號自小客車及
    車內扣案物放置情形之照片共計四張在卷可稽（見臺中縣警
    察局清水分局刑案偵查卷宗【以下簡稱「警卷」】第一、二
    、七至一七頁），足徵本件扣案之第二級毒品甲基安非他命
    三小包，確係在被告所駕駛前往金馬遊藝場之車牌號碼ＱＩ
    ─○二八七號自小客車上查獲，應無疑義。
  (三)被告雖辯稱該扣案之第二級毒品甲基安非他命三小包並非其
    所有，而係其弟弟甲○○所有云云，惟查：
  1.被告於本院準備程序時先供述：證人甲○○有向伊坦認扣案
    之第二級毒品甲基安非他命係其所有云云，惟嗣又改稱：伊
    未詢問證人甲○○，而是問伊母親，她說有可能是證人甲○
    ○的云云（見本院卷第二九頁）；嗣於本院審理時又供述：
　　「（檢察官問：本案扣案甲基安非他命是何人的？）˙˙˙
　  甲基安非他命是甲○○的，我媽媽問他，他才說是他的」、
    「（檢察官問：你如何知道是他的？）我媽媽問他的」、「
　　（檢察官問：何時問的？）我不知道」、「（檢察官問：你
  　怎麼知道你媽媽有問他？）我媽跟我講的」、「（檢察官問
    ：你媽媽何時告訴你的？）我不知道」、「（檢察官問：案
    發後多久？）我沒有記日期，我怕我講錯了，所以我不講」
    ；惟旋又更易其詞；「（檢察官問：甲○○有沒有說毒品是
    他的？）很久以前他說是他的，開庭前我問他，後來我們為
    了這件事情吵架才感情不好」、「（檢察官問：何時問的？
    ）案發後沒幾天，甲○○說是他的」（見本院卷第四○、四
    二頁），就其何以得悉扣案之第二級毒品甲基安非他命係證
    人甲○○所有、被告有無親自向證人甲○○詢問各情，前後
    供述不一，且就所供其母親何時告知扣案之第二級毒品甲基
    安非他命係證人甲○○所有之約略時間，竟仍無法回答；況
    自警員在被告所有之車牌號碼ＱＩ─○二八七號自小客車上
    查扣本件之第二級毒品甲基安非他命後，經檢察官二度定期
    合法傳喚被告於九十三年二月三日及同年月二十四日到庭，
    被告均未到庭，有臺灣臺中地方法院檢察署送達證書及點名
    單各二份附卷可憑（見臺灣臺中地方法院檢察署九十四年度
    偵字第一四三二號偵查卷宗【以下簡稱「偵卷」】第一八、
    一九、二一、二二頁）；嗣被告雖曾於九十四年三月二十一
    日、同年七月二十五日到庭，然其卻就扣案之第二級毒品甲
    基安非他命係證人甲○○所有乙節，隻字未提，仍堅稱不知
    扣案之第二級毒品甲基安非他命係何人所有云云（見偵卷第
    二五、二六、三八、三九頁），則證人甲○○如於本件案發
    後即曾坦承扣案之第二級毒品甲基安非他命係其所有，衡情
    被告在數月後之偵查庭，理當提出此有利且具體可供檢察官
    查證之辯解，縱其主觀上認為證人甲○○到庭後將否認此事
    ，然其亦可傳喚曾聽聞證人甲○○自承此事之母親到庭，而
    無加以隱匿之理，是由被告遲至本院準備程序時，始提出此
    項有利之辯解，且其供述復有上開瑕疵之處，其上開所辯，
    是否屬實，殊值懷疑。
  2.證人甲○○雖於本院審理時到庭結證稱：扣案之第二級毒品
    甲基安非他命係伊所有云云；惟查，其先證述：「（檢察官
    問：你有沒有向別人說過警察查獲到的毒品是你的？）有，
    朋友」、「（檢察官問: 有無向你家人說過？）有，我媽媽
    。我媽有問過我」、「（檢察官問：你哥哥有沒有問過？）
    我沒有跟我哥哥講過」云云，嗣因被告母親坐於法庭旁聽席
    第一排即證人甲○○後方之位置嘆息，證人甲○○乃又改口
    稱：「我媽有問我，我哥有沒有在場我不知道，他那時候在
    廚房，他要來問我的時候，我們就吵架」、「（檢察官問：
    你媽何時問你，你哥哥問你毒品，你們吵架，是何時的事情
    ？）查獲後沒多久我媽就問我了」、「（檢察官問：你母親
    問你，你哥哥與你吵架是同一天的事情？）我現在迷迷糊糊
    ，東西（指扣案之第二級毒品甲基安非他命）是我的，不要
    一直問我」（見本院卷第四七、四八頁）云云，其所述被告
    是否有親自詢問關於扣案第二級毒品甲基安非他命係何人所
    有乙節，前後不同；況其嗣後改稱不知其母親詢問關於扣案
    之第二級毒品甲基安非他命之事時，被告是否在場，然卻又
    隨即斬釘截鐵地證稱：被告當時在廚房，且要問此事時，伊
    與被告即發生爭執云云，而顯有矛盾。審之被告母親於檢察
    官詢問被告及詰問證人時均始終在場，其於發覺證人甲○○
    所述與被告供詞不符時，即在證人甲○○身後嘆氣，其聲響
    整個法庭均足以聽聞，顯然係在暗示證人甲○○所述與被告
    不符，證人甲○○並因而隨即改口，是如證人甲○○確曾於
    審判外承認扣案之第二級毒品甲基安非他命為其所有，其對
    於此事之時間、地點，應甚為清楚，何以其證述與被告之供
    詞間有前述差異之處，且經被告母親暗示後，又更改證言，
    是其證言是否屬實，實堪置疑。
  3.又車牌號碼ＱＩ─○二八七號自小客車係被告所有，有前揭
    車籍作業系統─查詢認可資料一份可證。雖被告供稱：伊在
    九十三年十二月一日當日上午七時許，騎機車去工作，直到
    下午六、七時許，始回家洗澡，之後就駕駛車牌號碼ＱＩ─
    ○二八七號自小客車去金馬遊藝場等語（見本院卷第四二頁
    ）；而證人甲○○則於本院審理時，經檢察官詢以警察搜索
    時，為何其會在現場等語時，答以「當時我在家裡，我哥乙
    ○○開ＱＩ─○二八七的車出去工作，回來後跟他朋友˙˙
    ˙」時，被告隨即打岔稱：「我是騎機車出去，你要老實講
    」，證人甲○○隨即證述：「車子裡面的東西（指扣案的第
    二級毒品甲基安非他命）是我放的，我祇知道這樣而已，其
    他的事我都不知道」等語（見本院卷第四五頁），是由證人
    甲○○與被告就當日被告上班所使用之交通工具陳述不同，
    且被告在場聽聞後即打斷證人甲○○證言，且警告證人甲○
    ○不要胡亂說話等情，足徵被告顯欲極力撇清上開自小客車
    係其平日代步交通工具之印象；另由證人甲○○於本院審理
    時，於檢察官詰問之過程中，在檢察官並未問及扣案之第二
    級毒品甲基安非他命係何人所有時，二度自行主動表示扣案
    之第二級毒品甲基安非他命係其所有，其餘事情均不知道，
    希望檢察官不要再問其他問題等情，其當日至本院作證之目
    的，即係要本院相信扣案之第二級毒品甲基安非他命係其所
    有，進而為被告無罪之判決乙節，昭然若揭。
  4.查證人甲○○前有多次施用毒品之前科，其中於九十四年八
    月八日曾因施用第二級毒品甲基安非他命為警查獲，其於同
    日偵查中，供稱從前案之後，自九十四年三、四月間開始施
    用第二級毒品甲基安非他命，該案迄今尚未終結等情，業據
    證人甲○○於本院審理時證述在卷（見本院卷第四八、四九
    頁）。而證人甲○○前因違反毒品危害防制條例案件，經本
    院判處有期徒刑十月，甫於九十三年十一月八日執行完畢，
    而於翌日即同年月九日出監等情，亦有臺灣臺中地方法院檢
    察署刑案資料查註紀錄表一份可參（見臺灣臺中地方法院檢
    察署九十四年度核退偵字第二六二八號偵查卷宗第五頁），
    是依證人甲○○於其涉犯違反毒品危害防制條例案件偵查中
    之自白，堪認其於九十三年十一月九日出監後，迄至九十四
    年三月前，均未曾再施用毒品無訛。其次，證人甲○○於九
    十三年十二月一日被告遭臨檢而趁隙逃逸後，即陪同其母親
    一同前往被告停放車牌號碼ＱＩ─○二八七號自小客車處，
    會同警員一同檢視上開車輛，而為警發現該車內有扣案之第
    二級毒品甲基安非他命等情，除有前揭職務報告可證外，並
    經證人甲○○於本院審理時證述明確（見本院卷第四五頁）
    ，是證人甲○○於九十三年十二月二日即已知悉警員在被告
    所有上開車輛內查扣第二級毒品甲基安非他命之事，苟該扣
    案之毒品係其所有，又怕罹於刑責，而一時未敢承認，然其
    再於九十四年八月八日因施用第二級毒品甲基安非他命為警
    查獲時，且已自白犯罪之情形下，再無行掩飾本件扣案之第
    二級毒品甲基安非他命係其所有之必要；且連續施用第二級
    毒品，依法將論以連續犯等情，應為前曾因施用毒品犯行，
    而經判處罪刑之證人甲○○所知悉，其於本院審理時亦證述
    知悉有此種可能等語（見本院卷第五二頁），是其於施用毒
    品案件偵查中，自應向檢察官供承其係自九十三年十二月即
    開始施用第二級毒品甲基安非他命，此非但無損於己，又可
    還給無辜而受其牽連之被告清白，惟其仍供述開始施用第二
    級毒品甲基安非他命之時間，係在九十四年三、四月間；參
    以證人甲○○上開偵查中之自白，係在為警查獲同日所為，
    較少權衡利害得失、受他人干預或互相勾串供詞，比之事後
　　翻異之詞，理應更為可採，在無其他事證可證明其嗣後於本
　  院所為相異之證言與事實更為相符時，以證人甲○○於其涉
    犯違反毒品危害防制條例案件偵查時之自白，較值採信。至
    證人甲○○於本院審理時證述扣案第二級毒品甲基安非他命
    放置於被告所有上開車輛內之情形，與事實相符，惟證人甲
    ○○於警方查扣本件第二級毒品甲基安非他命時，亦在現場
    ，已如前述，是其知悉上情，事屬必然，因此此亦無法作為
    有利於被告之證明。綜合上情，證人甲○○於本院證述時，
    欲代被告擔下本件罪責之意圖甚為明顯，且其證言復有前述
    前後不一及相互矛盾之瑕疵，視其於本院之證言，顯係迴護
    被告之詞，難以憑採。
  (四)被告遇警臨檢時，先謊稱係搭乘其母親所駕駛之車輛至金馬
    遊藝場，嗣經警員查明其係自行駕駛車牌號碼ＱＩ─○二八
    七號自小客車前往，並發現該車輛停放地點後，被告即留下
    上開車輛鑰匙及臨檢時交付警員之國民身分證後，即藉詞要
    至櫃檯洗分為由，趁機遁逃等情，除有前揭職務報告外，尚
    有被告國民身分證扣案為證，被告雖辯稱：前曾因把玩賭博
    電玩輸很多錢，所以才逃跑云云。惟查，被告前並無任何賭
    博之前科紀錄，有臺灣臺中地方法院檢察署刑案資料查註紀
    錄表及臺灣高等法院被告前案紀錄表各一份在卷可稽，且警
    員臨檢時，並未表示要偵辦金馬遊藝場經營賭博電玩之事，
    業據被告於本院審理時供承在卷（見本院卷第四二頁），況
    如警員當時在金馬遊藝場已查獲賭博犯行，依法應會將賭博
    器具或犯賭博罪所用或所得之物均扣押，焉會允許被告在離
    去前，再去櫃檯洗分，而取得其因賭博而贏得之金錢？且由
    一般常理判斷，警員要求查看者係被告所使用之交通工具，
    應係懷疑被告本身有犯罪行為，始會如此，否則若僅係涉犯
    賭博罪，其賭博之相關事證，應存在於賭博之現場即金馬遊
    藝場內，殊無再行查看賭客所使用交通工具之必要，是被告
    上開供述，顯無法合理解釋其留下重要證件及車輛鑰匙，逕
    自逃逸之動機。是被告藉詞遁逃，顯係明知其車內有違禁物
    ，恐為警發覺，畏罪心虛始然。被告辯稱不知道車內有第二
    級毒品甲基安非他命云云，顯係卸責之詞，無法採信。
  (五)綜上所述，被告之辯解及證人甲○○之證言，分係事後卸責
    及迴護之詞，均無可採。被告持有第二級毒品甲基安非他命
    犯行事證明確，堪以認定，應予依法論科。
二、核被告所為，係犯毒品危害防制條例第十一條第二項之持有
    第二級毒品罪。被告前於九十一年間，因違反毒品危害防制
    條例案件，經本院判處有期徒刑六月確定，甫於九十二年四
    月七日易科罰金執行完畢，有臺灣臺中地方法院檢察署刑案
    資料查註紀錄表及臺灣高等法院被告前案紀錄表各一份在卷
    可按，其於五年內再犯有期徒刑以上之本罪，為累犯，應依
    法加重其刑。原審認本件罪證明確，依刑事訴訟法第四百四
    十九條第一項前段、第四百五十條第一項、第四百五十四條
    第二項，毒品危害防制條例第十一條第二項、第十八條第一
    項前段，刑法第十一條、第四十七條、第四十一條第一項前
    段，罰金罰鍰提高標準條例第二條，判處被告有期徒刑四月
    ，並諭知易科罰金之折算標準，且認扣案之甲基安非他命三
    小包（實稱毛重共計一點八九二公克）係查獲之第二級毒品
    ，併依毒品危害防制條例第十八條第一項前段規定宣告沒收
    銷燬之，核其認事用法均無不當，量刑亦稱妥適，應予維持
    。被告上訴否認犯行，指摘原審判決不當，顯無理由，應予
    駁回。
三、另證人甲○○於本院審理時供前具結，對本案案情有重要關
    係之「本案扣案之第二級毒品甲基安非他命係何人所有」事
    項，故為虛偽陳述，所涉偽證罪嫌，併依職權向檢察官告發
    特此說明。
據上論斷，應依刑事訴訟法第四百五十五條之一第三項、第三百
六十八條，判決如主文。
本案經檢察官謝志明到庭執行職務。
中　　華　　民　　國　　94　　年　　12　　月　　9 　　日
                  刑事第三庭  審判長法  官  張靜琪
                                    法  官  賴妙雲
                                    法  官  郭妙俐
右正本證明與原本無異。
不得上訴。
                                    書記官  黃雅青
中　　華　　民　　國　　94　　年　　12　　月　　9 　　日
